最高法院刑事判決　　　　　　九十四年度台上字第一七九七號
　　上　訴　人　台灣高等法院檢察署檢察官
　　被　　　告　甲○○
　　　　　　　　　　　　護照號.
上列上訴人因被告違反著作權法案件，不服台灣高等法院中華民
國九十三年十二月三十日第二審更審判決（九十三年度重上更(三)
字第一九七號，起訴案號：台灣台北地方法院檢察署八十九年度
偵字第一九二二一號），提起上訴，本院判決如下：
    主  文
上訴駁回。
    理  由
一關於被訴涉犯民國九十二年七月九日修正前著作權法第九十一
條第二項意圖銷售而擅自以重製之方法侵害他人之著作財產權罪
嫌部分：
按刑事訴訟法第三百七十七條規定，上訴於第三審法院，非以判
決違背法令為理由，不得為之。是提起第三審上訴，應以原判決
違背法令為理由，係屬法定要件。如果上訴理由狀並未依據卷內
訴訟資料，具體指摘原判決不適用何種法則或如何適用不當，或
所指摘原判決違法情事，顯與法律規定得為第三審上訴理由之違
法情形，不相適合時，均應認其上訴為違背法律上之程式，予以
駁回。本件檢察官上訴意旨略稱：(一)、本院前次發回意旨，指示
就證人鄭元獻與水晶有聲出版社（以下簡稱水晶出版社）間，有
關出版費用之負擔，及雙方權利義務或營利之分配，是否皆達成
協議應予究明。原審竟認無調查之必要，而未調查究明，有調查
未盡，及認定事實違背論理法則、經驗法則之違法。(二)、依九十
二年七月九日修正前、後著作權法第三十七條之規定，倘授權內
容有疑義，除被授權人得翔實舉證外，不得就該有疑義之內容作
有利被授權人之解釋。檢察官認「縱使依證人朱約信之證述，鄭
元獻似有配合宣傳『給我一座核四廠』ＣＤ專輯之行為，亦不能
認被告甲○○主觀之犯意因誤認而阻卻刑責。況被告發行ＣＤ時
，並不知告訴人陳建名與鄭元獻間有補簽同意書等情事，而『給
我一座核四廠』之歌詞為告訴人所創作，亦為被告於發行時所知
悉，惟無徵得告訴人之授權，即難認無主觀之犯意可言。又告訴
人與證人鄭元獻就系爭著作權所為利用方法之約定，僅限於授權
鄭元獻發行ＣＤ、卡帶一次，未約定鄭元獻可再提供他人使用，
被告自不得因鄭元獻之授權，而得以有權使用告訴人之著作，遑
論被告與鄭元獻並無口頭達成協議，從而原判決之認事用法，顯
然違背法令」。又原判決理由四之(一)謂「堪認告訴人對於其所作
上開歌詞如何由鄭元獻交與被告發行，又被告是否同意交與數位
聯合電信股份有限公司（以下簡稱數位聯合公司）供人付費下載
，並不知情」云云。倘告訴人既不知情，何來同意鄭元獻授權被
告使用？又如何成立原判決理由四之(四)所謂：「被告與鄭元獻確
已達成協議」？足見原判決之理由論述相矛盾，且就著作權法第
三十七條之立法意旨，未加細究，難謂適法。(三)、原判決理由四
之(二)依告訴人與鄭元獻所簽同意書第一條及第八條之內容，認該
同意書係為被告發行系爭專輯而簽訂等情。而原判決竟無視「鄭
元獻發行」與「水晶出版社發行」意義上截然不同，遽謂：「該
約定明白同意鄭元獻發行『給我一座核四廠專輯』一次，而非『
小刀檳榔』專輯，核與被告『水晶出版社發行』之專輯相同」等
語，非無矛盾。又「給我一座核四廠ＣＤ與檳榔盒卡帶雙包裝」
專輯，印有「小刀檳榔」等字樣，乃配合檳榔包裝之必然結果，
況檳榔盒上已明確標示「給我一座核四廠」字樣，益徵該同意書
係為讓鄭元獻發行「小刀檳榔」專輯。其餘同意書內容，如第八
條僅明定二年之授權期間，相較被告發行之「給我一座核四廠」
ＣＤ載授權年限為五年，為何僅於同意書內約定二年，徒惹爭議
？又第四條明定應支付告訴人新台幣（下同）二萬元，而鄭元獻
確於「給我一座核四廠ＣＤ與檳榔盒卡帶雙包裝專輯」發行時，
給付該筆款項，且之後無其他支付之情事，可見該同意書係為鄭
元獻業已發行之「小刀檳榔」專輯，與被告發行部分無涉。況鄭
元獻支付前開二萬元款項時，尚未投寄該專輯予水晶出版社，且
同意書內均無涉及第三人，怎與水晶出版社專輯發行有關？又怎
謂被告對該著作享有權利？原判決之認定相互扞格，有違論理法
則，並有理由不備之違誤。(四)、原判決對證人鄭元獻、游士賢、
蘇家葳、應冠群之供述不採，無非考量證人所言內容將自涉刑責
，或有推卸責任之疑慮而來（原判決四之(二)、(三)參照）。倘按此
一邏輯，被告所言，除有侵害著作權之虞外，尚有干犯刑章之問
題，供詞又何足堪信？是原審預設立場，逕為證據取捨，難謂允
洽。又證人游士賢稱：「應該有告訴我這十片音樂專輯可以上線
供下載」、「應該是鄭鏘彰告訴蘇家葳」等語，均屬臆測之詞，
原判決據為被告有利之認定，有違證據法則。復觀其證述內容，
與蘇家葳所稱是被告交付該十幾張專輯予伊等情有異，原審未傳
訊鄭鏘彰與蘇家葳對質釐清，率爾判決，有調查未盡及理由不備
之違法。(五)、原判決理由四之(四)謂：「P代表出版，……，IS
music 是鄭元獻所經營之『獨立精神工作室』之簡寫，業據被告
辯護人於原審法院供述綦詳，並提出一九七一年保護發音片錄製
人禁擅自複製公約、世界著作權公約影本一份在卷可按。惟上開
文案之文句，均無法據為不利被告認定之依據」等語，認鄭元獻
簽具同意書，係為水晶出版社發行「給我一座核四廠」專輯，更
認其有效期間為八十八年四月二十五日至九十年四月二十五日，
而與「小刀檳榔」專輯無涉，「 P Crystal 0000-0000 C IS
music」在鄭元獻交付原稿予被告時，即有記載，被告並無侵害
告訴人著作財產權之故意等情。惟原審對「P Crystal0000-0000
C IS music」等字樣，於唱片界內是否指錄音著作？「0000-000
0 」是否指授權期間？仍未究明釐清，遽認該同意書約定之有效
期間為八十八年四月二十五日至九十年四月二十五日，顯未包括
先前「小刀檳榔」專輯自八十七年十月二十五日開始販賣之期間
，與同意書文義明顯不符，鄭元獻簽訂同意書時，心裡想的係嗣
後水晶出版社發行之「給我一座核四廠」專輯，事後改稱係為發
行「小刀檳榔」而簽具，顯不足採。其論理矛盾，於法不合。查
C為英文「Copyright」之簡寫，唱片公司在ＣＤ上印有「C 」及
其公司英文名稱等字樣，便是用來表示該公司擁有此ＣＤ唱片之
錄音著作權，他人不得擅自利用錄音著作; 「C IS music」即是
指「IS music」擁有此ＣＤ唱片之錄音著作權，受有錄音著作權
之保護，未經IS music之同意或授權，他人不得擅自利用此錄音
著作。而Ｐ為英文「Pub1ish」之簡稱，「P Crystal 0000-0000
」，即指Crystal於0000-0000這段期間出版此一錄音著作物。「
P Crystal 0000-0000 C IS music」之意乃為Crystal於 0000-
0000年出版本錄音著作物，錄音著作權為IS music所有；原判決
認「Crystal是指水晶出版社，IS music 為鄭元獻所經營之獨立
精神工作室」，則「P Crystal 0000-0000 C IS music」之意即
為水晶有聲出版社於0000-0000年出版本錄音著作物，錄音著作
權為鄭元獻所經營之獨立精神工作室所有。ＣＤ封面上所印之「
P」乃在於標示此一錄音著作物之出版者，「C」則為此一錄音著
作之錄音著作權人「P」之外必標明「C」，正是因為「C」表「P
」之權源，乃唱片業界關於「P Crystal 0000-0000 C IS music
」之真義。而ＣＤ封面上之「C 」，指的是錄音著作權，與音樂
著作權無關，由各大唱片公司對其本身所發行之每張印有「P 」
與「C 」等字樣之ＣＤ，只擁有錄音著作權，而無音樂著作權之
事實便可明確判斷而毋庸置疑。觀之詞曲作家與唱片公司所簽訂
之合約，詞曲作家均保有其音樂著作在著作權財產上之法益，復
觀諸詞曲作家組織「MUST」、「MCAT」等團體，向各傳播媒體、
公開營業場所……唱片公司等收取「音樂著作公播費」之客觀事
實，皆足徵各大唱片公司在其ＣＤ上印有「C 」及其公司英文名
稱等字樣，所主張之權利乃無關音樂著作，而係指錄音著作。茍
同意書之簽訂係為水晶出版社發行專輯而來，其內容即有不合，
原判決之認定顯有誤會。且原判決以與案情無關之一九七一年保
護發音片錄製人禁擅自複製公約、世界著作權公約影本，謂無法
據以不利被告認定之依據，不但違背經驗法則、論理法則，並有
不載理由之違誤。對文案上「0000－0000」等字樣，原
判決謂係表示授權期間，然未說明其依據及理由，亦有理由不備
之可議。(六)、原判決理由四之(三)採信被告之辯解，及證人邵信成
之證詞，認被告未同意數位聯合公司將水晶出版社發行之「給我
一座核四廠」專輯放在網站上等情。惟數位聯合公司與水晶出版
社為ＭＰ３音樂下載服務舉辦記者會，水晶出版社提供十張作品
供消費者選購下載，經第一、二審判決認定在案，參以證人即數
位聯合公司員工游士賢之證詞，及seednet 音樂網站合作推廣合
約書、數位聯合公司與水晶出版社合作ＭＰ３下載明細表、數位
聯合公司與水晶出版社記者會相關報導等影本之記載，倘被告無
授權之意，數位聯合公司怎會推動線上交易之舉？且對於證人游
士賢與蘇家葳之供述，及相關媒體對該合作案之報導內容，與「
骨肉皮專輯」置於同一網頁供人下載，被告均無異議，甚至交付
「給我一座核四廠」專輯。至於邵信成證言之可信度，涉及水晶
出版社是否侵權之情事，則被告所辯是否屬實，要非無疑。況原
判決謂「縱被告確曾將該專輯交付予數位聯合公司，供該公司置
放網站上供消費者下載，自無法認定其有侵害告訴人上開歌詞之
主觀犯意」等語，除誤將被告未得授權發行「給我一座核四廠」
專輯，與交付數位聯合公司進行線上交易，二者混為一談外，亦
忽略鄭元獻依其與告訴人簽署之同意書，怎得容許被告再為授權
？是原判決之認事用法，與事實非無出入，難謂允洽。(七)、本件
參與審判之法官李春地，曾參與原審法院更審前九十年度上訴字
第三四四一號判決之裁判，未依法迴避，仍參與審判，所為之判
決當然違法等語。
惟查：犯罪事實應依證據認定之，無證據不得推定其犯罪事實，
刑事訴訟法第一百五十四條第二項定有明文。原判決以公訴意旨
略以：被告係水晶出版社實際負責人，明知鄭元獻演唱之「給我
一座核四廠」專輯，其中「給我一座核四廠」之歌詞授權仍有糾
紛，且其中「給我一座核四廠」之歌曲作詞者即告訴人陳建名並
未同意或授權，竟於八十八年四月二十九日發行上開專輯，又於
八十八年七月七日，與不知情之數位聯合公司（另案不起訴處分
）專案經理游士賢簽訂SEEDNet 音樂網站合作推廣合約，並提供
上開歌曲，交由數位聯合公司依約置放在網站上供消費者付費下
載為線上交易，使數位聯合公司在不知上開歌曲之歌詞著作權係
未經授權之情形下，自八十八年七月二十八日起，將前揭著作連
續重製成能於電腦螢幕上顯示影像之網站網頁及電腦數位錄音之
ＭＰ３音樂檔案，利用數位聯合公司在其經營之網站透過網際網
路向公眾公開播送，供公眾付費購買下載之方式，侵害告訴人之
著作財產權，因認被告涉有修正前之著作權法第九十一條第二項
意圖銷售而擅自以重製之方法侵害他人之著作財產權等罪嫌云云
。然查：(一)、告訴人之所以提出本件告訴，係因其於八十九年二
月間某日上網時，無意間發現其作品被數位聯合公司置放在網站
上供消費者付費下載為線上交易，其並不認識被告，只知其所著
「給我一座核四廠」之歌詞曾提供予鄭元獻譜曲，並與鄭元獻簽
訂同意書，同意鄭元獻發行一次，不知數位聯合公司如何取得，
請求檢察官調查清楚等情，業據告訴人於偵查時陳明在卷，堪認
告訴人對於其所作上開歌詞如何由鄭元獻交與被告發行，又被告
是否同意交與數位聯合公司置放於網站上供人付費下載，並不知
情，尚難僅憑告訴人片面指訴遽入人罪。(二)、雖證人鄭元獻於偵
查中證稱：「（與水晶合作之情形？）我的專輯是製作公司，水
晶是發行公司，專輯已上市，但與水晶的內容並未談妥，所以並
沒有授權與水晶出版社」等語；於第一審證稱：「（與陳建名簽
定同意書後，有無與他人就本案歌詞簽約出版？）沒有。我只有
集合小刀檳榔中二首歌及另外創作的四首歌，寄給風潮唱片公司
及水晶出版社」、「風潮唱片的吳金黛打電話跟我說他們無法出
版這些歌，之後水晶出版社甲○○打電話給我說他們有興趣出版
，並和我相約見面」、「洽談內容為隨便聊，聊些音樂的理念，
但被告沒有拿合約出來，所以也沒聊出一個結果」、「（同意書
約定的專輯，就是小刀檳榔專輯？）我認為是」、「（簽同意書
當時是要發行何版本ＣＤ？）是小刀檳榔專輯」、「（簽同意書
的標的是指何專輯？）小刀檳榔專輯」、「（與陳建名簽同意書
時，是否因為與水晶公司談合作，有可能出版給我一座核四廠專
輯？）沒有，不可能」等語。告訴人於原審指稱：「（契約約定
的標的為何？）小刀檳榔專輯，就是庭呈的卡帶」、「（簽約時
鄭元獻有無明確表示簽約標的是小刀檳榔專輯？）他有講說是上
一次出的小刀檳榔專輯」等語，並提出「小刀檳榔」卡帶、光碟
照片為證。然被告之水晶出版社所發行之「給我一座核四廠」專
輯封面記載，發行人為被告，策劃、文案、製作人、編曲、吉他
、均為「刀」，該專輯共有「給我一座核四廠」、「海埔的孤影
」、「原子彈紀念狗」、「散步」、「出口」、「給我一座核四
廠創作DEMO」六首歌曲，除「給我一座核四廠」之作詞為告訴人
、「出口」之作曲為「莫須有」外，餘均為「刀」者作詞作曲，
有該專輯ＣＤ光碟在卷可按。而「刀」為鄭元獻之藝名，復為告
訴人所是認，並經證人鄭元獻於事實審偵、審中證述明確。參諸
告訴人於偵查中提出其與鄭元獻簽訂之同意書第一條約定：「甲
方同意乙方利用本著作錄製發行ＣＤ、卡帶於『給我一座核四廠
』專輯壹次」；第八條約定：「本同意書有效期限為貳年，至中
華民國玖拾年肆月貳拾伍日止」等文句，該約定明白同意鄭元獻
發行「給我一座核四廠」專輯一次，而非「小刀檳榔」專輯。核
與被告水晶出版社發行之專輯相同。又依該同意書第八條之文句
推算，應係於八十八年四月二十五日所簽訂，並為告訴人所不爭
執。衡諸證人即綠色和平電台主持人朱約信於原審證稱：鄭元獻
曾找伊在「給我一座核四廠」專輯寫一段推薦的話，也有在二年
前約八十八年四、五月間上過其節目宣傳「給我一座核四廠」專
輯，節目中播放「給我一座核四廠」專輯裡面的歌，並且聊天、
談到為何寫這些歌等事情，與一般歌手宣傳唱片沒有不同，鄭元
獻當天是與水晶出版社的人一同前來。依相關規定，伊只能講唱
片已經發行，不能講何家公司發行，但印象中伊有提到該專輯是
水晶出版社發行，因為綠色和平電台比較不會去理會這些相關規
定，至於鄭元獻有無在節目中提到，伊就不確定。上節目當天伊
有拿到「給我一座核四廠」專輯，是水晶出版社寄來電台的，鄭
元獻上節目之後，伊也有在誠品、大眾唱片行等地方看過該專輯
，沒聽過鄭元獻與水晶出版社因該專輯產生糾紛，鄭元獻也沒有
向伊提過該專輯之發行合約尚未與水晶出版社談妥之事等語；又
明確證稱：「（鄭元獻有無提到水晶出版社要發行給我一座核四
廠專輯？）他請我寫推薦的話時就有講過」等語。核與被告提出
之八十八年五月份之中國郵報、聯合報、流行月刊等報章雜誌節
本，亦有報導水晶出版社發行鄭元獻之「給我一座核四廠」專輯
，中國郵報更報導專訪鄭元獻對核四議題之看法等情相符，再參
諸告訴人所指之「小刀檳榔」專輯卡帶、ＣＤ光碟，係證人鄭元
獻於八十七年十月二十五日製造販賣，業經其證述在卷，並有該
專輯之封面記載「製造日：1998.10.25」等字可稽，而水晶出版
社發行之「給我一座核四廠」專輯，係於八十八年四月二十九日
開始發行，經被告供述在卷，並經提出水晶出版社之出貨單在卷
可稽。另核諸告訴人與鄭元獻之同意書係於八十八年四月二十五
日簽立，如前述，適於「給我一座核四廠」專輯發行日期之前四
日，卻於「小刀檳榔」專輯開始販賣後約半年之久。依告訴人指
該同意書係鄭元獻主動提出要求簽訂，而簽訂同意書時，鄭元獻
已錄製販賣「小刀檳榔」專輯長達六個月，然該同意書約定之有
效期間為八十八年四月二十五日至九十年四月二十五日，顯未包
括先前「小刀檳榔」專輯自八十七年十月二十五日開始販賣之期
間，與同意書文義明顯不符；且證人鄭元獻經原審詢之：「同意
書既是補簽，何以契約有效期間沒有涵蓋你製造『小刀檳榔』專
輯的時間？」竟答稱：「我不知道」，益見其無從自圓其說。又
其先前既早已製作「小刀檳榔」專輯，如無另行製作發行之意，
又何必寄「給我一座核四廠」專輯給水晶出版社發行？足見證人
鄭元獻曾供稱簽訂同意書時，心裡想的是後面水晶出版社發行的
「給我一座核四廠」專輯一節，與事實相符，事後改稱係為發行
「小刀檳榔」而簽具，顯不足採。綜上所述，足見證人鄭元獻與
水晶出版社確已達成協議由水晶出版社發行「給我一座核四廠」
專輯，鄭元獻與告訴人簽訂如卷附之同意書，意在處理其與水晶
出版社協議發行該專輯之授權問題，鄭元獻所為上開不利被告之
證詞，係因其違反與告訴人同意書之約定（即違反就上開「給我
一座核四廠」歌詞發行ＣＤ與卡帶一次之約定），要係自認己身
涉有刑責之虞，致陳述故為出入，不足採信，告訴人不利被告之
指訴，明顯與上開同意書之約定不符，尚難遽信。又證人鄭元獻
於第一審及原審更審前均直承「給我一座核四廠」專輯所附之文
案係其委託他人設計，交由被告經營之水晶出版社印製，其上所
載「P Crystal 0000-0000 C IS music」於原稿設計即有記載，
非被告擅自加入；交付音樂母帶及文案設計稿時，均無向被告表
示未得到告訴人同意等語。而該專輯之主要製作為鄭元獻，該專
輯六首歌詞、歌曲之大部分均為鄭元獻之著作，被告辯稱：不知
鄭元獻與告訴人曾經簽訂同意書，認為鄭元獻已得告訴人授權，
乃與鄭元獻洽商合意發行上開專輯等語，堪信為真。被告主觀上
既相信鄭元獻製作之「給我一座核四廠」專輯取得合法授權，其
以水晶出版社發行該專輯，自無侵害告訴人所著「給我一座核四
廠」歌詞著作財產權之犯罪故意。(三)、被告之水晶出版社發行「
給我一座核四廠」專輯，主觀上既無侵害告訴人所著「給我一座
核四廠」歌詞著作財產權之主觀犯意，縱曾將該專輯交付予數位
聯合公司，供該公司置放於網站上供消費者付費下載，亦難認其
有侵害告訴人上開歌詞之主觀犯意。況水晶出版社與數位聯合公
司所簽訂之「SEEDNet 音樂網站」合作推廣合約第二條第一項第
一款約定：「提供經授權可進行線上販售之音樂產品，以簽約後
甲方（即水晶出版社）發行之音樂產品為主」等語，參諸證人即
數位聯合公司專案經理亦即當時與蘇家葳一同代表公司簽約之游
士賢於偵查中證稱：「當時水晶出版社最新出版專輯就是『骨肉
皮』這一張，我們為了這張專輯才簽的合約，希望以活動付費下
載的方式帶動非主流音樂的通路，所以與水晶（出版社）簽了這
張合約，原本以為在推廣合約期滿前還會有新專輯，但他們都沒
有再行發行新專輯」等語。於原審證稱：數位公司原先提出之合
約版本，沒有「以簽約後甲方發行音樂產品為主」之文句等語。
於原審證稱：「（甲○○與你訂約時，有無約定，訂約後的歌曲
才可上網？）是的，當然有約定」、「（數位公司為何會有『給
我一座核四廠』的ＣＤ？）在訂約前就有拿到一批水晶的ＣＤ，
因為水晶公司認為那是有合法版權的，從訂合約以後，水晶只有
提供『骨肉皮』那一張，但是上網供下載只有『骨肉皮』一張，
對上網的客人來講，資料太少太單薄了」、「（他在訂約前給你
們的東西是否有蓋『樣品』？）是的，我確實看過，上面都蓋了
『樣品』。蓋『樣品』是叫我不要賣」、「這個案子使 HINET、
SEEDNET 都不敢做歌曲上網的業務，合法業者因此裹足不前，數
位聯合的法務單位也因為有顧慮。可能大家在剛開始處理上網合
約的時候，過程也許有瑕疵，但是絕對沒有故意要侵害任何人的
權利」等語。另衡諸證人即數位聯合公司職員即當時參與簽約之
蘇家葳證稱：「（何以草約和正式合約不同？）當時水晶出版社
要求更改第二條第一項內容」等語；證人即水晶出版社製作助理
邵信成證稱：當初伊有準備「給我一座核四廠」，雖非伊交付，
但據伊所知並不是給合約上線所用，至於後來合約如何訂定之內
容伊並不清楚等語。堪認被告辯稱：數位聯合公司將「給我一座
核四廠」專輯置放於網站，供消費者下載為線上交易，乃該公司
自己之行為，不在其合約授權範圍內，不應由伊負責等語，尚非
無據，應認被告並未同意數位聯合公司將水晶出版社發行之「給
我一座核四廠」專輯內容置放於網站上。雖證人即數位聯合公司
法務經理應冠群供述：「對甲○○所言存疑，合約第二條第一項
第一款只是以簽約後的音樂產品為主，並非為限」；證人游士賢
於偵查中稱：「（有無說明何種可上網？何種不可上線？）沒有
特別註明」等語；於第一審稱：「（合約書第二大點第二小點內
容是何意思？）我們希望合作的專輯愈多愈好，包括水晶公司將
來發行的產品都能付費讓消費者下載」、「（對合約第二條約定
的理解為何？）約定是以簽約後發行的專輯為主，但並不限於簽
約後發行的專輯」、「（是何人提供『給我一座核四廠』ＣＤ給
數位公司？）是水晶出版社的鄭鏘彰（鄭鏗彰）提供給數位公司
的蘇家葳」、「（是否有水晶出版社任何人告訴你這十片音樂專
輯可以上線供下載？）應該有」「（是何人告知？）應該是鄭鏘
彰」、「（鄭鏘彰告訴你嗎？）應該是鄭鏘彰告訴蘇家葳」等語
，又證人即數位聯合公司之員工蘇家葳證稱：「（你有無負責向
水晶公司索取將可上網的音樂著作？）有，我要了十幾張專輯，
就是數位公司上網的那些專輯」「（如何索取ＣＤ？）我到水晶
公司由甲○○拿給我的，他拿給我的時候沒有特別說什麼」、「
（甲○○交給你的ＣＤ，有無特徵？）上面有打『樣本』等類似
戳記」、「（你如何知道這些ＣＤ可以上網？）我有問過被告，
被告有告訴我這些ＣＤ要上網」、「（有無與鄭鏘彰聯絡？）有
」、「（他有無交ＣＤ給你？）有交骨肉皮的第二張專輯給我」
、「（被告ＣＤ給你是在水晶公司與數位公司簽約前或簽約後？
）是簽約前」、「（被告告知你十片ＣＤ可以上網時，水晶與數
位公司簽約否？）還沒有，被告在八十八年六月四日交給我十片
ＣＤ當時就告訴我ＣＤ可以上網」等語。惟姑不論上開證人之證
詞前後有矛盾之處，數位聯合公司將水晶出版社於簽約前交付之
樣品上線販賣，涉及本身是否侵害著作權之問題，故該公司之上
開員工對於合約範圍之證詞，亦有推卸責任之虞，不足盡信。況
水晶出版社同意數位聯合公司上線範圍於簽約前並未確定，數位
聯合公司是否可以上線，應以合約內容為據。簽約之前所交付的
CD既係樣本，其意不過在於向數位聯合公司表示該公司有發行過
「給我一座核四廠」等多種專輯，簽約之後仍會發行其他專輯。
簽約範圍既然限於訂約之後所發行之音樂產品為主，如前所述，
被告主觀上是否同意數位聯合公司將水晶出版社發行之「給我一
座核四廠」專輯置放在網站上，亦有疑義。(四)、被告與鄭元獻確
已達成協議，由鄭元獻擔任「給我一座核四廠」專輯之製作，並
由水晶出版社發行，該專輯之文案係由鄭元獻委託他人設計之事
實，已臻明確，鄭元獻與水晶出版社間就發行該專輯關於出版費
用之負擔、雙方權利義務或營利之分配等事項，已無調查之必要
。又因被告並無侵害告訴人「給我一座核四廠」歌詞著作權之犯
罪故意，而被告經營之水晶出版社發行之上開專輯文案上所載「
P Crystal 0000-0000 C IS music」，P代表出版，Crystal代表
水晶出版社，0000-0000代表授權期間，C代表著作權，IS music
是鄭元獻所經營之「獨立精神工作室」之簡寫，業據被告辯護人
於本院供述綦詳，並提出一九七一年保護發音片錄製人禁擅自複
製公約、世界著作權公約影本一份在卷可按，惟上開文案之文句
，均無法據以為不利被告認定之依據。綜上所述，難認被告有公
訴人所指違反著作權法之犯罪故意，此外復查無其他積極證據足
資證明被告有何公訴人所指之犯行，因認被告之犯罪尚屬不能證
明，公訴人以被告未徵得告訴人之同意授權，而告訴人出具予鄭
元獻之同意書僅限於發行「ＣＤ」、「卡帶」、「一次」，且僅
授權證人鄭元獻使用，被告不得再因證人鄭元獻之授權，取得使
用告訴人著作之權利，認被告有侵害告訴人著作權犯行，尚屬誤
會，而維持第一審諭知被告無罪之判決，駁回檢察官在第二審之
上訴。已於判決內詳其證據調查、取捨之理由，所為論述按諸
通常經驗，並非一般事理所無，從形式上觀察，難認有違背經驗
法則、論理法則，或有理由不備，或其他違背法令之情形，不容
任意指為違法。按刑事訴訟法第十七條第八款所稱法官曾參與前
審之裁判者，應自行迴避，不得執行職務，係指同一法官，就同
一案件，曾參與下級審之裁判而言。即同一案件曾參與下級審裁
判之法官，不得參與上級審之審判，至曾參與第二審裁判之法官
，經上訴審發回更審後，再行參與裁判，因其前後所參與者均為
第二審之裁判，與曾經參與下級審之裁判者不同，自不在應自行
迴避之列。本件第二審法官李春地，雖曾參與原審法院更審前即
九十年度上訴字第三四四一號之裁判，再參與原審法院第三次更
審時之裁判，其所參與者均為第二審之裁判，依前開說明，並非
參與前審裁判，應無自行迴避之問題。上訴意旨任意以李春地法
官參與前審判決，不得參與本件裁判，難認係上訴第三審之適法
理由。又刑事訴訟法第一百六十一條第一項規定：檢察官就被告
犯罪事實，應負舉證責任，並指出證明之方法。因此檢察官對於
起訴之犯罪事實，應負提出證據及說服之實質舉證責任。倘其所
提出之證據，不足為被告有罪之積極證明，或其指出之證明方法
，無從說服法院以形成被告有罪之心證，基於證據裁判主義及無
罪推定之原則，自應為被告無罪判決之諭知。而證據之取捨與證
據之證明力如何，均屬事實審法院得自由裁量、判斷之職權；苟
其此項裁量、判斷，並不悖乎通常一般之人日常生活經驗之定則
或論理法則，又於判決內論其何以作此判斷之心證理由者，即
不得任意指摘其為違法，而據為提起第三審上訴之合法理由。原
判決已明認定被告無犯罪故意，難繩以前開罪責，因而對鄭元
獻與水晶出版社間就發行前開專輯，關於出版費用之負擔、雙方
權利義務或營利之分配等事項，已無詳究必要之理由，所為之論
斷，並非憑空臆測，難認有調查未盡、或判決不適用法則或理由
矛盾、理由不備之情形，不得任意指摘為違法，而執為合法上訴
第三審之理由。此外，檢察官上訴意旨僅就原審調查證據及對於
證據證明力判斷職權之適法行使，並原判決已論述明白之事項，
仍執前詞，任意指摘原判決關於此部分違法，核與法律規定得為
第三審上訴理由之違法情形不相適合，應認其關於此部分之上訴
違背法律上之程式，予以駁回。
二關於被訴涉犯九十二年七月九日修正前著作權法第九十二條擅
自以公開播送之方式侵害他人之著作財產權及同法第九十三條第
三款、第八十七條第二款以明知為侵害著作權之物而意圖營利而
交付之方法侵害他人之著作權等罪嫌部分：
按刑事訴訟法第三百七十六條所列各罪之案件，經第二審判決者
，不得上訴於第三審法院，法有明文。被告被訴涉犯九十二年七
月九日修正前著作權法第九十二條擅自以公開播送之方式侵害他
人之著作財產權及同法第九十三條第三款、第八十七條第二款以
明知為侵害著作權之物而意圖營利而交付之方法侵害他人之著作
權等罪嫌部分，核屬刑事訴訟法第三百七十六條第一款之案件，
依上開說明，既經第二審判決，自不得上訴於第三審法院。上訴
人猶提起上訴，顯為法所不許，應予駁回。
據上論結，應依刑事訴訟法第三百九十五條前段，判決如主文。
中　　華　　民　　國　九十四　年　　四　　月　 十四 　日
                      最高法院刑事第十庭
                          審判長法官  陳　正　庸
                                法官  賴　忠　星
                                法官  王　居　財
                                法官  林　開　任
                                法官  林　立　華
      本件正本證明與原本無異
                                      書  記  官
中　　華　　民　　國　九十四　年　　四　　月　二十二　日
                                                      Ｑ
